臺灣桃園地方法院刑事判決　　　　　　　 96年度訴字第391號
公　訴　人　臺灣桃園地方法院檢察署檢察官
被　　　告　甲○○
　　　　　　　　　　（另案在臺灣臺北看守所
上列被告因毒品危害防制條例案件，經檢察官提起公訴（95年度
毒偵字第6072號），及移送併案審理（95年度毒偵字第6255號、
96年度毒偵字第124 、1818號），被告於本院準備程序進行中，
就被訴事實為有罪之陳述，經本院告知簡式審判程序意旨，並聽
取公訴人及被告之意見後，本院合議庭裁定依簡式審判程序審理
，判決如下：
    主  文
甲○○施用第一級毒品，累犯，處有期徒刑玖月；扣案如附表所
示之第一級毒品海洛因共拾貳包均沒收銷燬。又施用第二級毒品
，累犯，處有期徒刑陸月；扣案如附表所示之第二級毒品甲基安
非他命共柒包均沒收銷燬，扣案如附表所示之吸食器壹組及杓子
參支均沒收。應執行有期徒刑壹年壹月；扣案如附表所示之第一
級毒品海洛因共拾貳包及第二級毒品甲基安非他命共柒包均沒收
銷燬，扣案如附表所示之吸食器壹組及杓子參支均沒收。
    事  實
一、甲○○前因連續施用第一、二級毒品案件，經本院以91年度
    訴字第1778號判決分別判處有期徒刑7 月及3 月，定應執行
    有期徒刑9 月確定；又因施用第二級毒品案件，經本院以92
    年度桃簡字第1623號判決判處有期徒刑5 月確定；再因連續
    施用第一級毒品案件，經本院以93年度訴字第540 號判決判
    處有期徒刑8 月確定。上開之罪接續執行，甫於民國94年5
    月10日縮短刑期假釋出監並付保護管束，後假釋未經撤銷，
    刑期至94年10月1 日屆滿，未執行之刑以已執行論。
二、另甲○○亦因施用毒品案件，經本院裁定送觀察勒戒，於91
    年1 月11日因無繼續施用傾向執行完畢出所，後又因施用毒
    品案件，迭經本院裁定送觀察勒戒及強制戒治，於92年2 月
    26日停止戒治之處分，至92年8 月27日屆滿執行完畢（後又
    因施用毒品案件，經檢察官提起公訴並經本院裁定送強制戒
    治，於93年1 月9 日轉執行上開有期徒刑）。竟仍未戒除毒
    癮，而基於施用第一級毒品海洛因之集合犯意，於強制戒治
    執行完畢後5 年內之95年11月15日凌晨0 時許、同年月25日
    某時及同年12月11日某時等時間，在桃園縣桃園市○○路53
    2 號7 樓之住處及桃園縣某朋友之住處等地，以抽菸吸食煙
    霧、1 周約1 次之方式及頻率，施用第一級毒品海洛因多次
    ；另又基於施用第二級毒品甲基安非他命（起訴書誤載為安
    非他命）之犯意，於強制戒治執行完畢後5 年內之95年11月
    15日凌晨0 時許，在上開住處內，以燃燒吸食器吸煙之方式
    ，施用第二級毒品甲基安非他命1 次；嗣分別於附表所示時
    、地，為警查獲，並扣得各該第一級毒品海洛因共12包、第
    二級毒品甲基安非他命共7 包及其所有供（但非專供）其施
    用甲基安非他命所用之吸食器1 組及杓子3 支。
三、案經桃園縣政府警察局桃園分局報請臺灣桃園地方法院檢察
    署檢察官偵查起訴及移送併案審理。
    理  由
一、程序部分：本件被告甲○○所犯係死刑、無期徒刑或最輕本
    刑為3 年以上有期徒刑以外之罪，其於準備程序中就被訴事
    實為有罪之陳述，經本院告知簡式審判程序之旨，並聽取當
    事人意見後，經本院合議庭依刑事訴訟法第273 條之一第1
    項規定裁定由受命法官獨任進行簡式審判程序，合先敘明。
二、上開事實，業據被告於本院準備及審理程序中坦承不諱，並
    有扣案之上開海洛因12包、甲基安非他命7 包及吸食器1 組
    、杓子3 支為憑，該等毒品經送鑑定，分別均含有第一級毒
    品海洛因及第二級毒品甲基安非他命之成分，此有法務部調
    查局95年12月12日調科壹字第09523046270 號（附表編號一
    ）、95年12月18日調科壹字第09523049330 號（編號二
    ）、96年1 月9 日調科壹字第09623002510 號（編號三）
    鑑定書及憲兵司令部刑事鑑識中心96年2 月12日安鑑字第09
    60000231號鑑定書（編號一）各1 紙在卷可稽，另有台灣
    檢驗科技股份有限公司濫用藥物尿液檢驗報告及被採尿人姓
    名編號對照表（編號：D953991 、D954100 、D954305 號）
    等件存卷可查，堪認被告上開任意性之自白與事實相符而可
    採信，本案事證已臻明確，其犯行堪以認定；又查被告前因
    施用毒品案件，經本院裁定送觀察勒戒，於91年1 月11日因
    無繼續施用傾向執行完畢出所，後又因施用毒品案件，迭經
    本院裁定送觀察勒戒及強制戒治，於92年2 月26日停止戒治
    之處分，至92年8 月27日屆滿執行完畢，此有臺灣高等法院
    被告前案紀錄表1 件在卷可參，被告於強制戒治執行完畢後
    5 年內再施用毒品，自應依法追訴處罰。
三、按集合犯係指立法者所制定之犯罪構成要件中，本質上即預
    定有數個同種類行為而反覆實行之犯罪而言。故是否集合犯
    之判斷，客觀上，自應斟酌法律規範之本來意涵、實現該犯
    罪目的之必要手段、社會生活經驗中該犯罪必然反覆實行之
    常態等事項；主觀上，則視其反覆實施之行為是否出於行為
    人之一個犯意，並秉持刑罰公平原則，加以判斷之，俾與立
    法意旨相契合（最高法院96年度台非字第133 號判決意旨參
    照）；次按毒品危害防制條例第10條之施用毒品罪，單自「
    施用」之文義而言，雖可狹義的解為行為人各次施打、吸食
    或服用毒品之行為，然施用毒品本質上往往具有成癮之病理
    特質，此係一般日常生活上之經驗常識，亦可從該條例第2
    條第1 項之毒品定義（具有成癮性）可得推知，故解釋上本
    罪本質上即可能具有反覆、持續實行之特徵，而具有重複性
    質，從而，如行為人基於單一之集合犯意，在密切接近之一
    定時、地，多次反覆施用同種類毒品時，參酌上開判決意旨
    ，兼審酌該罪之立法意旨，應僅成立一罪，合先敘明。
四、本件被告自承於上開時間內（約自95年11月15日至同年12月
    11日止），約1 週施用海洛因1 次，再參酌其3 次經查獲之
    犯罪時間均即為接近，地點亦均位在桃園縣境內，且其確有
    如事實欄所述多次施用毒品之前案紀錄，則堪認其此3 次為
    警查獲之施用海洛因行為，均係因已然成癮而出於1 集合之
    犯意反覆為之，故核被告所為，係犯毒品危害防制條例第10
    條第1 項之施用第一級毒品罪及同條第2 項之施用第二級毒
    品罪。其持有毒品之低度行為為施用毒品之高度行為所吸收
    ，不另論罪。又其多次施用海洛因之行為，參照前揭「三、
    」之說明，應僅成立一罪。被告所犯上開2 罪，犯意個別，
    罪名不同，自應分論併罰。查被告前因連續施用第一、二級
    毒品案件，經本院以91年度訴字第1778號判決分別判處有期
    徒刑7 月及3 月，定應執行有期徒刑9 月確定；又因施用第
    二級毒品案件，經本院以92年度桃簡字第1623號判決判處有
    期徒刑5 月確定；再因連續施用第一級毒品案件，經本院以
    93年度訴字第540 號判決判處有期徒刑8 月確定。上開之罪
    接續執行，於94年5 月10日縮短刑期假釋出監並付保護管束
    ，後假釋未經撤銷，刑期至94年10月1 日屆滿，未執行之刑
    以已執行論，此有臺灣高等法院被告前案紀錄表1 份可按，
    其於5 年內故意再犯本件最重本刑為有期徒刑以上之罪，為
    累犯，應依刑法第47條第1 項之規定加重其刑。爰審酌被告
    犯後雖於本院審理中坦承犯行，態度尚可，然屢有觀察勒戒
    及強制戒治之前案紀錄，仍未能戒除毒癮復行施用，暨其經
    查獲之施用次數、查獲毒品數量、素行、生活狀況、犯罪所
    生危害等一切情狀，分別量處如主文所示之刑，並定其應執
    行之刑。
五、扣案如附表編號一、編號二、編號三所示之第一級毒
    品海洛因共12包，均係查獲之第一級毒品，不問是否屬於犯
    人所有，均應依毒品危害防制條例第18條第1 項前段之規定
    ，諭知沒收銷燬；另「本局鑑驗毒品秤重主要係以傾倒，必
    要時亦會輔以刮杓刮取之方式，儘可能將原送驗包裝袋內毒
    品與包裝袋分離後各別秤重，所得之毒品重量稱為『淨重』
    ，包裝袋重量則以『空包裝重』稱之，然無論依上述何種方
    式分離，原送驗包裝袋內均仍會有微量毒品成分殘留」等語
    ，此亦有法務部調查局93年11月16日調科壹字第0936239655
    0 號函可參，是海洛因之包裝袋與海洛因無法完全析離，故
    均應依同條項之規定併諭知沒收銷燬之。
六、扣案如附表編號一所示之第二級毒品甲基安非他命共7 包
    （與包裝袋難以完全析離），均係查獲之第二級毒品，不問
    是否屬於犯人所有，均應依毒品危害防制條例第18條第1 項
    前段之規定諭知沒收銷燬。又扣案如附表編號一所示之吸
    食器1 組及杓子3 支，為被告所有，業據其供陳在卷，雖非
    專供其施用第二級毒品之器具，但仍係供其犯罪所用之物，
    爰依刑法第38條第1 項第2 款之規定，併予宣告沒收。
七、再被告於95年11月15日為警採集尿液（即起訴部分），經台
    灣檢驗科技股份有限公司檢驗結果，安非他命、甲基安非他
    命均呈陽性反應，有該公司濫用藥物尿液檢驗報告在卷可稽
    ；查施用安非他命後，其尿液不致檢出甲基安非他命陽性反
    應，而施用甲基安非他命後，其尿液可檢出甲基安非他命和
    其代謝物安非他命成分，此有行政院衛生署管制藥品管理局
    93年11月2 日管檢字第0930010499號函可按，是被告尿液經
    檢驗出甲基安非他命陽性部分，係被告施用甲基安非他命所
    致，而檢驗出安非他命陽性部分，雖施用甲基安非他命、安
    非他命均可檢驗出安非他命陽性反應，但如前所述，本件已
    可認定被告確有施用甲基安非他命犯行，且卷內並無其他積
    極證據證明被告另有施用安非他命犯行，參諸國內幾乎都係
    濫用甲基安非他命者，鮮有濫用安非他命者（遲至89年5 月
    間國內方出現第1 次在錠劑中檢驗出安非他命，而非甲基安
    非他命之案例），依證據裁判原則，應認前開安非他命陽性
    反應，仍係被告施用甲基安非他命後經代謝作用所致，故雖
    檢察官認被告所施用之毒品為安非他命，且安非他命與甲基
    安非他命同屬安非他命類之中樞神經興奮劑，惟2 者究係不
    同之第二級毒品，仍應究明並更正之，附此敘明。
八、退併部分：
    另移送併辦（按即96年度毒偵字第1818號）意旨略以：被告
    於96年2 月14日或前4 日內之某時，在不詳地點，施用第二
    級毒品安非他命（按應係甲基安非他命）1 次，因認被告涉
    犯毒品危害防制條例第10條第2 項之施用第二級毒品罪，且
    認與前揭有罪部分（按即起訴部分）具有集合犯之事實上同
    一關係；固非無據，然縱使被告確有該次施用毒品行為，然
    距其前次經查獲之施用甲基安非他命行為之時間（95年11月
    15日），已相隔將近3 月，被告又於本院供稱：甲基安非他
    命是偶而在朋友家打牌時才會用等語甚詳，實已難認被告係
    出於成癮施用之犯意接續施用多次該種毒品，此外亦查無此
    2 部分有何出於同一犯意於密接時地施用之積極證據，更無
    其他事實上或法律上之一罪關係，實無從併案審理，自應退
    由檢察官另行偵辦處理之。
據上論斷，應依刑事訴訟法第273 條之1 第1 項、第299 條第1
項前段，毒品危害防制條例第10條第1 項、第2 項、第18條第1
項前段，刑法第11條、第51條第5 款、第47條第1 項、第38條第
1 項第2 款，判決如主文。
本案經檢察官柯怡如到庭執行職務。
中　　華　　民　　國　　96　　年　　6 　　月　　29　　日
                  刑事第五庭    法　官　吳勇毅
上正本證明與原本無異。
如不服本判決，應於判決送達之翌日起10內向本院提出上訴（應
附繕本），上訴於臺灣高等法院。
                                書記官  陳奕珽
中　　華　　民　　國　　96　　年　　6 　　月　　29　　日
附錄本案論罪科刑法條全文：
毒品危害防制條例第10條
施用第一級毒品者，處 6 月以上 5 年以下有期徒刑。
施用第二級毒品者，處 3 年以下有期徒刑。
附表：
┌──┬──────┬─────────┬─────────────┐
│編號│查獲時間　　│查獲地點　　　　  │查獲物品　　　　          │
├──┼──────┼─────────┼─────────────┤
│ 一 │95年11月15日│桃園縣桃園市○○路│海洛因9 包（合計淨重14.5│
│　  │下午2 時30分│532 號7 樓之1     │  7 公克，空包裝總重4.19公│
│　　│許          │  　　　　　　　　│  克）。                  │
│    │            │                  │甲基安非他命7 包（含包裝│
│    │備註：      │                  │  袋驗餘淨重7.0451公克）。│
│    │即起訴部分  │                  │吸食器1組、杓子3支。    │
├──┼──────┼─────────┼─────────────┤
│ 二 │95年11月25日│桃園縣桃園市○○路│海洛因2 包（合計淨重0.24│
│    │晚上10時40分│與愛八街口        │  公克，空包裝總重0.43公克│
│　　│許          │                  │  ）。                    │
│    │            │                  │                          │
│    │備註：      │                  │                          │
│    │即95年度毒偵│                  │                          │
│    │字第6255號併│                  │                          │
│    │辦部分      │                  │                          │
├──┼──────┼─────────┼─────────────┤
│ 三 │95年12月11日│桃園縣桃園市○○路│海洛因1 包（淨重0.03公克│
│    │晚上10時許  │35號前            │  ，空包裝重0.20公克）。  │
│　　│            │                  │                          │
│    │備註：      │                  │                          │
│    │即96年度毒偵│                  │                          │
│    │字第124 號併│                  │                          │
│    │辦部分      │                  │                          │
└──┴──────┴─────────┴─────────────┘
